【裁判字號】    94,訴,3088
【裁判日期】    951005
【裁判案由】    搶奪
【裁判全文】
臺灣板橋地方法院刑事判決              94年度訴字第3088號
公  訴  人  臺灣板橋地方法院檢察署檢察官
被      告  甲○○
上列被告因搶奪案件，經檢察官提起公訴（九十四年度偵字第一
五五二二號），本院判決如下：
    主  文
甲○○意圖為自己不法之所有，而搶奪他人之動產，累犯，處有
期徒刑拾月。
    事  實
一、甲○○於民國九十一年間因竊盜案件，經臺灣高等法院於九
    十二年三月十九日以九十二年度上易字第四六三號判處有期
    徒刑四月確定，甫於九十二年十月二十九日執行完畢。詎其
    仍不知悔改，於九十四年九月十日中午十二時三十分許，至
    臺北縣板橋市○○路○段二八０號二樓「吉利餐廳」之喜宴
    招待桌前欲拿取糖果及簽名，乙○○擔任喜宴之招待，見甲
    ○○並非喜宴之客人，乃上前詢問，二人因而起爭執，甲○
    ○乃以放置該餐廳走廊旁之菸灰筒擲打乙○○，為乙○○制
    止，二人因而發生拉扯，甲○○見乙○○脖子上配戴白金項
    鍊乙條及白金戒指乙只（共價值新臺幣二萬七千元），竟意
    圖為自己不法之所有，趁乙○○不及防備之際，徒手扯斷乙
    ○○脖子上配戴之上開白金項鍊乙條及白金戒指乙只，得逞
    後即欲往該餐廳一樓方向逃逸，嗣為乙○○從後拉住並呼叫
    ，而為李碧誕等人當場合力逮獲，並於甲○○手中起出上開
    白金項鍊乙條及白金戒指乙只，而報警處理。
二、案經乙○○訴由臺北縣政府警察局海山分局報請臺灣板橋地
    方法院檢察署檢察官偵查起訴。
    理  由
一、按刑事訴訟法第一百五十九條第一項雖規定，被告以外之人
    於審判外之言詞或書面陳述，除法律有規定外，不得作為證
    據。惟同法第一百五十九條之五第一、二項已規定，經當事
    人於審判程序同意作為證據，法院審酌該言詞陳述或書面陳
    述作成時之情況，認為適當者，亦得為證據。當事人、代理
    人或辯護人於法院調查證據時，知有第一百五十九條第一項
    不得為證據之情形，而未於言詞辯論終結前聲明異議者，視
    為有前項之同意（指同條第一項之同意作為證據），此乃第
    一百五十九條第一項所容許，得作為證據之例外規定之一。
    經查，本案被告甲○○及檢察官於言詞辯論終結前，均未就
    所調查之證據主張有刑事訴訟法第一百五十九條第一項不得
    為證據之情形，是本案經調查之證據均有證據能力，合先敘
    明。
二、訊據被告甲○○矢口否認有搶奪之犯行，辯稱：伊與告訴人
    乙○○發生爭執、拉扯，伊要勒住乙○○的脖子，剛好他的
    白金項鍊跟戒指掛在一起，伊不小心拉到他的白金項鍊及戒
    指，不是故意要搶告訴人乙○○之白金項鍊及戒指云云。惟
    查：上揭事實業據被告於偵查中供承：「（提示警方移送意
    旨有何意見？）九十四年九月十日中午十二點三十分在板橋
    文化路吉利餐廳持煙灰筒攻擊乙○○並扯走他脖子上的黃金
    項鍊及戒指。」、「（是否搶成功？）有。東西確有搶到我
    手上，但我沒辦法逃走，他們把我押在地上。」等語（見臺
    灣板橋地方法院檢察署九十四年度偵字第一五五二二號偵查
    卷第二九頁），足徵被告確係基於搶奪之犯意，而搶下告訴
    人之上開財物。上情並經告訴人乙○○於警詢、偵查及本院
    審理中指訴與結證綦詳，且經證人李碧誕於警詢及偵查中證
    述屬實，參以告訴人乙○○係以白金戒指充當白金項鍊之墜
    子，若被告所辯係於勒住告訴人乙○○脖子時不小心扯斷告
    訴人乙○○脖子上之白金項鍊屬實，則充當白金項鍊之墜子
    之白金戒指理應順勢掉落於地上，惟被告確係同時握住告訴
    人乙○○之白金項鍊及戒指一節，業據證人即告訴人乙○○
    在本院審理中具結證述明確（見本院九十五年九月二十一日
    訊問筆錄），足徵被告上開所辯與常情不符。何況被告如係
    於拉扯中不小心扯斷告訴人乙○○脖子上之白金項鍊及戒指
    ，為何不丟棄，而仍緊握於手上，且欲逃跑？故被告上開所
    辯，顯屬事後卸責之詞，委不可採。此外，告訴人業已自警
    方處領回其被搶奪之上開白金項鍊與戒指，有贓物認領保管
    單一紙附卷可稽（見上開偵查卷第二二頁）。且有案發現場
    與上開項鍊、戒指之照片六紙在卷可憑（見上開偵查卷第二
    四頁至第二六頁）。本案事證明確，被告搶奪之犯行堪以認
    定，應予依法論罪科刑。
三、查被告行為後，刑法於九十四年二月二日修正公布，九十五
    年七月一日施行，其中修正第二條（新舊法之比較適用）、
    第四十七條（累犯）之規定。而刑法第二條係規範行為後法
    律變更所生新舊法律比較適用之準據法，是刑法第二條本身
    雖經修正，但該條文既屬適用法律之準據法，本身尚無比較
    新舊法之問題，應逕適用裁判時即修正後刑法第二條規定以
    決定適用之刑罰法律，先予敘明。按行為後法律有變更者，
    適用行為時之法律，但行為後之法律有利於行為人者，適用
    最有利於行為人之法律，修正後刑法第二條第一項定有明文
    。又比較時應就罪刑有關之共犯、未遂犯、想像競合犯、牽
    連犯、連續犯、結合犯，以及累犯加重、自首減輕暨其他法
    定加減（如身分加減）與加減例等一切規定，綜其全部罪刑
    之結果而為比較（最高法院九十五年第八次刑事庭會議決議
    參照）。經比較修正前、後刑法第四十七條有關累犯之規定
    ，可知修正前有關累犯之成立，不以再犯之罪係故意犯罪為
    限，然修正後之規定，則以再犯故意犯為成立累犯之要件。
    惟就本件被告而言，修正後之累犯規定，並未有利於被告，
    自適用修正前之累犯規定。核被告所為，係犯刑法第三百二
    十五條第一項之搶奪罪，被告前有如事實欄一所示之論罪科
    刑及執行情形，有臺灣高等法院被告前案紀錄表一份在卷可
    按，其於有期徒刑執行完畢後，五年內再犯本件有期徒刑以
    上之罪，為累犯，應依修正前刑法第四十七條之規定加重其
    刑。爰審酌被告素行不佳，年輕力壯，竟不思正途賺取所需
    ，所為對社會治安所生危害不輕、所搶奪之財物價值、搶奪
    次數一次及犯後態度非佳等一切情狀，量處如主文所示之刑
    ，以示懲儆。
據上論斷，應依刑事訴訟法第二百九十九條第一項前段，刑法第
二條第一項前段、第三百二十五條第一項、修正前刑法第四十七
條，判決如主文。
本案經檢察官郭季青到庭執行職務。
中    華    民    國    95    年    10    月    5    日
            刑事第十九庭  審判長 法  官  許  必  奇
                                 法  官  鄧  雅  心
                                 法  官  曾  正  耀
以上正本證明與原本無異
如不服本判決應於送達後10日內向本院提出上訴狀
                                 書記官  陳  淑  怡
中    華    民    國    95    年    10    月    5    日
附錄本案論罪科刑法條全文
刑法第325 條第1項
意圖為自己或第3 人不法之所有，而搶奪他人之動產者，處6 月
以上5年以下有期徒刑。


司法院資訊處製作；財團法人民間司法改革基金會備份。
